臺灣高等法院高雄分院刑事判決　　　　　　　　九十二年度上更(一)字第二七九號
　　上　訴　人
　　即　被　告　甲○○
　　選任辯護人　顏宏斌
右上訴人因違反水土保持法案件，不服臺灣高雄地方法院八十六年度訴字第三九一八
號中華民國八十八年十一月三十日第一審判決（起訴案號：臺灣高雄地方法院檢察署
八十六年度偵字第二二０二０號），提起上訴，判決後，經最高法院發回更審，本院
判決如左：
      主  文
原判決關於甲○○部分撤銷。
甲○○無罪。
      理  由
一、公訴意旨以：被告甲○○明知坐落高雄縣大寮鄉○○段一五五之三五、三六、三
    七、三八號土地為都市計區內之私有山坡地，竟未經主管機關許可及所有權人同
    意，意圖為自己不法利益，自八十一年初起，向不特定建築商承包處理建築廢棄
    物，並僱用不知情司機運往該址傾倒，八十五年八月間，謝文福基共同犯意連絡
    與被告甲○○合夥，謝文福並僱用亦有犯意聯絡之謝長和在場向司機收費，毀損
    水土保持之維護設施擅自私設垃圾場，任墾山坡地牟利。嗣於八十六年七月二十
    七日十時為警於上址查獲。因認被告甲○○涉犯都市計劃法第八十條、刑法第三
    百二十條第二項、水土保持法第三十二條第一項罪嫌。
二、公訴人認被告甲○○涉犯都市計劃法第八十條、刑法第三百二十條第二項、水土
    保持法第三十二條第一項罪嫌，係以謝文福之供述及證人黃家恩之證言，並有契
    約書、現場照片、查報會勘紀錄在卷可稽，資為論據。
三、訊據被告甲○○堅詞否認有右揭犯行，辯稱其並未在高雄縣大寮鄉○○段一五五
    之三五、三六、三七、三八號土地私設垃圾場等語。
四、經查：
    (一)坐落高雄縣大寮鄉○○段一五五之三五、三六、三七、三八號土地（下稱系爭
      土地）係經行政院於六十八年十一月二十一日以台六八經字第一一七０一號函
      核定，台灣省政府於六十九年二月六日以府農山字第一二０一六六號公告為山
      坡地範圍內，有高雄縣政府九十二年十一月二十四日府農保字第０九二０二一
      九四二一號函附卷可稽（見本院卷第四五頁）。又高雄縣政府環保局、高雄縣
      大寮鄉公所、高雄縣警察局林園分局昭明派出所於八十六年七月二十七日下午
      二許會勘系爭土地結果，系爭土地入口處設置有工寮一間，且系爭土地上已遭
      傾倒垃圾等廢棄物，並有貨車司機正載運垃圾廢棄物至系爭土地傾倒等情，亦
      有高雄縣政府山坡地違規使用查報與取締會勘紀錄、現場照片在卷足憑（見警
      卷第十七～二０、二四～二六頁）。上開事實應堪認定。
    (二)證人謝文福於偵查、原審及本院審理中固迭次證述出資新台幣（下同）三十八
      萬元與被告甲○○合夥在系爭土地經營垃圾場等語（見偵查卷第十七頁反面、
      原審卷第一四八頁反面、第一五四頁、第一六八頁反面、本院更一卷九十三年
      一月十九日言詞辯論筆錄）。然被告甲○○既始終堅決否認有與謝文福合夥共
      同經營系爭土地上之垃圾場之情，且證人謝文福偵查中證稱：「．．．我出資
      三十八萬元，他出資多少我不知．．．去年八、九月間給他三十八萬元，有證
      人張正直．．．我有一起去找地主，八十五年七、八月去找黃加恩，黃（加恩
      ）說不要寫續約，說照舊的．．．」、「我及張正直去，我拿現金去，張正直
      不知多少錢，也沒跟他說做何用途，那天是張（正直）來找我，我說要拿錢給
      人家，他就和我去找梁（即被告）．．．」等語（見偵查卷第十七頁反面、第
      二０頁反面～第二一頁），於原審證稱：「甲○○邀我合作，我拿三十八萬給
      他．．．」、「沒有（向地主承租），甲○○去接洽的．．．」等語（見原審
      卷第一四八頁反面、第一六八頁反面），於本院證稱：「（問：被告邀請你合
      夥？）我邀請他的」、「（問：張正直知道你出資？）知道，我叫張正直拿給
      被告的」、「（問：出資是用現金或支票？）一半支票一半付現金」、「張正
      直知道我們合資」、「（問：為何被告叫你拿三十八萬你就拿出來，沒有問明
      ？）他叫我拿三十八萬給地主，我就拿．．．」等語（見本院更一卷九十三年
      一月十九日言詞辯論筆錄）。互核對照以觀，證人謝文福就何人提議合夥？三
      十八萬元係以現金給付？或以現金及支票給付？張正直是否知悉謝文福與被告
      甲○○合夥之情？有無與黃家恩見面接洽？前後證言均有不一致，證人謝文福
      之證言即非無瑕疵可指。況證人謝文福苟確與被告甲○○合夥在系爭土地上經
      營垃圾場，並已出資三十八萬元，證人謝文福竟不知被告甲○○出資多寡，亦
      未書立契約或收據以為證明，顯與常情有違。再謝文福固提出被告甲○○與黃
      家恩於八十一年五月二十六日訂立之契約書，用以佐證確與被告甲○○合夥經
      營系爭土地上垃圾場一節。但觀諸該契約書內容，係被告甲○○向黃家恩承租
      坐落高雄縣大寮鄉○○段一五五─四二、─四三、─九八、同段一五六號土地
      作廢土棄置場使用，租賃期間自八十一年五月二十六日起，至八十四年五月三
      十一日止，有契約書在卷足憑（見警卷第二七、二八頁）。但該租賃契約之使
      用時間、地號與系爭土地之使用時間及地號均不相同，顯難據以認定被告甲○
      ○與謝文福間有合夥經營系爭土地上垃圾場。此外，證人謝文福復未能提出足
      資證明合夥之證據以供本院調查，且高雄縣警察局林園分局於八十七年二月十
      日至同年三月十日，依法對被告甲○○監聽結果，並無相關本案之通話內容，
      有高雄縣警察局林園分局八十七年五月二十一日林警刑字第四０五五號函附台
      灣高雄地方法院通訊監察書、電話內容摘要記錄在卷可按（見原審卷第六九～
      八八頁），是證人謝文福之上開證述即難認與事實相符。又證人張正直於偵查
      中結證稱：「我曾有一天陪同謝文福，他說要拿錢給綽號叫阿東，是八十四年
      九月左右，看他拿一堆錢給阿東，不知有多少，也不知何用．．．」等語（見
      偵查卷第二０頁反面），而證人黃家恩於原審亦結證稱：「（問：甲○○是否
      有和謝文福去找你？）沒有」等語（見原審卷第一二三頁反面），證人張正直
      、黃家恩之證言亦無從佐證被告甲○○與證人謝文福有合夥在系爭土地經營垃
      圾場之事實。另謝長和於警詢、偵查、原審及本院歷審調查中固迭次供述其受
      謝文福僱用在系爭土地管理垃圾傾倒，而據謝文福告知係與被告甲○○共同經
      營系爭土地上之垃圾場等語（見警卷第二頁反面、偵查卷第十六頁反面、原審
      卷第一九四頁反面、本院上訴卷第一一二頁）。然謝長和既非親自見聞被告甲
      ○○與謝文福約定合夥共同經營系爭土地上之垃圾場之事實，而係經由謝文福
      告知，謝長和所為上開證言即不得據為作不利被告甲○○之認定。從而，被告
      甲○○辯稱未在系爭土地經營垃圾場等語，非無可採。
    (三)再系爭土地已經劃定為高雄縣大寮鄉都市計劃保護區，已經高雄縣政府於八十
      七年一月六日以八六農保字第二五四四七五號函示明確（見原審卷第三五頁）
      。然依修正前都市計畫法第八十條規定，不遵同法第七十九條規定拆除、改建
      、停止使用或恢復原狀者，除應依法予以行政強制執行外，並得處六個月以下
      有期徒刑、拘役或科三千元以下之罰金。是依此規定，必須違反都市計畫法者
      不遵拆除、改建、停止使用或恢復原狀之命令時，始得科以刑責。高雄縣政府
      固以上開函稱已依規定命令停止使用及恢復原狀（見原審卷第三五頁），但上
      述命令是否經合法送達被告收受，亦難憑認，即與都市計畫法規定科罰刑責程
      序要件不合，難謂能依同法第八十條罪名論科，併予敘明。
    綜上所述，被告甲○○在系爭土地堆置垃圾之行為，既查無確切證據足以證明，
    應認為不能證明被告甲○○有違反水土保持法、山坡地保育利用條例、都市計畫
    法、竊佔等罪。
五、原審疏未詳查，率認被告甲○○有違反水土保持法、山坡地保育利用條例、竊佔
    等犯行，而予論罪科刑，被告上訴意旨否認犯行，非無理由，自應由本院將原判
    決此部分撤銷改判，諭知被告無罪之判決。
六、被告謝長和部分業已判決確定。
據上論結，應依刑事訴訟法第三百六十九條第一項前段、第三百六十四條、第三百零
一條第一項，判決如主文。
本案經檢察官方娜蓉到庭執行職務。
中    華    民    國      九十三      年      二      月     五   日
                              臺灣高等法院高雄分院刑事第五庭
                                  審判長法官  曾永宗
                                        法官  邱永貴
                                        法官  郭玫利
右正本證明與原本無異。
檢察官如不服本判決應於收受本判決後十日內向本院提出上訴書狀，其未述上訴理
由者，並得於提起上訴後十日內向本院補提理由書狀（均須按他造當事人之人數附繕
本)「切勿逕送上級法院」。
                                      書記官  鄭靜芳
中    華    民    國      九十三      年      二      月     五   日
